臺灣雲林地方法院刑事判決　　　　　　　 95年度訴字第409號
公　訴　人　臺灣雲林地方法院檢察署檢察官
被　　　告　甲○○
　　　　　　　　　　現另案於臺灣雲林監獄執行中
指定辯護人　鍾竹簧律師
上列被告因強盜案件，經檢察官提起公訴（95年度偵字第2090號
），本院判決如下：
    主  文
甲○○竊盜，累犯，處有期徒刑拾月。
    事  實
一、甲○○前因違反肅清煙毒條例，經本院以81年度重訴字第20
    號判處有期徒刑4年，經臺灣高等法院台南分院以82年度上
    訴字第765號駁回上訴確定，又因竊盜案件，經本院以82年
    度訴字第343號判處有期徒刑8月確定，由台灣高等法院台南
    分院以82年度聲字第461 號裁定，定應執行刑為有期徒刑4
    年6 月確定。又於83年間，再因違反肅清煙毒條例及麻醉藥
    品管制條例案件，復經本院以83年度訴字第398 號分別判處
    有期徒刑4 年2 月及7 月，定應執行刑為有期徒刑4 年7 月
    確定。上開各罪嗣經接續執行後，於93年9 月30日縮短刑期
    執行完畢。詎仍不知悔改，因缺錢花用，於95年4 月16日下
    午3 時許進入雲林縣臺西鄉○○村○○路30巷32號之2 乙○
    ○○住處，欲向乙○○○借款，於遭乙○○○拒絕後，甲○
    ○竟基於為自己不法所有之意圖，佯稱欲借用廁所，遂逕自
    前往2 樓搜尋財物，甲○○在該2 樓之神明廳發現乙○○○
    所供奉之神像掛有金牌，即加以竊取其中1 面金牌（重約3
    錢5 分）得手，隨即下樓逃逸而去，其後乙○○○上樓查看
    ，始發覺金牌被竊。而甲○○於同日即委由不知情之丁志明
    將上開竊得之金牌持往同縣麥寮鄉○○村○○路93號「金和
    興銀樓」，以新臺幣7350元售與不知情之負責人林厚賢。
二、案經乙○○○訴由雲林縣警察局臺西分局報告臺灣雲林地方
    法院檢察署檢察官偵查起訴。
         理由
壹、證據能力部分
一、證人乙○○○之偵訊筆錄，雖該筆錄有記載「檢察官諭知具
    結之義務及偽證之處罰，並命證人朗讀結文後具結。」，惟
    該卷內並無結文，且經勘驗檢察官偵訊光碟，其中能開啟的
    影音光碟檔均不見證人乙○○○有具結的動作（另有兩個影
    音檔無法開啟），故本院認檢察官未完備具結程序，證人乙
    ○○○之偵訊筆錄不具證據能力。
二、證人乙○○○之警詢筆錄，被告及辯護人於本院之準備程序
    中，明示同意作為證據使用，本院審酌該言詞陳述或書面陳
    述作成時之情況，亦認為適當，裁定有證據能力，且經本院
    於審理期日依法調查後，辯護人方始表示撤回此部分證據能
    力之同意。然本院參酌法院辦理刑事訴訟案件應行注意事項
    第93條規定，認為基於訴訟程序安定性、確實性之要求，本
    件被告及辯護人已於準備程序或審判期日明示同意以被告以
    外之人於審判外之陳述作為證據，而該意思表示並無瑕疵，
    且該證據已經合法調查，是本件辯護人請求撤回該同意，不
    應准許。
三、除上開證據外，被告及辯護人對於檢察官所提出之其他證據
    之證據能力俱不爭執，本院認各該證據均有證據能力。
貳、實體部份：
甲、有罪部分
一、訊據被告甲○○對上開竊盜之犯罪事實均供承不諱，核與被
    害人乙○○○於警詢中、偵查、本院審理中之證稱失竊之情
    節大致相符，亦與證人丁志明、林厚賢警詢時證稱該金牌之
    流向相符，復有飾金買入登記表影本1 紙、乙○○○家神像
    照片2 張附卷可稽。足認被告自白核與事實相符，應堪信採
    。事證明確，被告犯行堪予認定。
二、查被告甲○○行為後，如附表所示之相關法律均業經變更，
    並俱於95年7 月1 日施行，玆經整體比較結果，裁判時法並
    未較為有利，從而依刑法第2 條第1 項規定，自應適用各該
    行為時法，亦即修正前刑法，合先敘明。
三、核被告甲○○所犯，係刑法第320 條第1 項之普通竊盜罪。
    又本院認並不能證明被告有對被害人施強暴之行為（詳如後
    述），從而被告所為即與起訴法條所引用之刑法第339 條構
    成要件不符，公訴人遽予引用，容有未洽，惟社會基本事實
    同一，起訴法條應予變更。查被告前曾受如事實欄所示之有
    期徒刑之宣告並執行完畢，有臺灣高等法院被告前案紀錄表
    1 份在卷可按，其於有期徒刑執行完畢後5 年內，再犯本件
    有期徒刑以上之罪，為累犯，依法加重其刑。爰審酌被告年
    青力壯，不思以勞力賺取錢財，又因染上施用毒品之惡習，
    竟以竊盜之不法手段取得財物以換取毒品，行為誠屬不當，
    惟念其僅國小2 年級學歷，教育程度不高等一切情狀，量處
    如主文所示之刑，以資懲儆。
乙、爰不另為無罪諭知之竊盜他面金牌部分：
一、公訴意旨另以；被告所竊取之金牌數，應為2面（各重3錢5
    分），因認被告尚有同時行竊另面金牌之行為。經查；公訴
    人此部份之論據無非係以告訴人指訴為憑，然訊據被告甲○
    ○堅詞否認有偷2 面金牌，辯稱：「只有行竊1 面金牌。」
    等語。而本件被告甲○○行竊得手後，隨即與不知情之丁志
    明共同持往麥寮鄉○○村○○路93號「金和興銀樓」，以新
    臺幣7350元售與不知情之負責人林厚賢之事實，業據證人丁
    志明於偵查中、證人林厚賢於警詢時證稱明確，復有飾金買
    賣登記表1 紙附卷可稽，再依該表之登記內容觀之：丁志明
    曾於4 月14日前往該店典當金牌1 塊重4 分，得款840 元，
    於4 月16日又前往該店典當金牌1 塊，重3 錢5 分，得款73
    50元，4 月18日在前往該店典當金牌2 塊，共重7 分，得款
    1540元。經核亦與被告甲○○所稱「在4 月16日於證人乙○
    ○○家僅行竊得手金牌1 面，即持以典當。」之詞相符。是
    設若告訴人乙○○○指訴為真，被告甲○○當時既然行竊得
    手2 面金牌，則為何不同時將另面金牌加以典當，顯見證人
    乙○○○此部份所指容有失真之虞，被告當時應係僅有行竊
    得手金牌1 面。惟此部分設若成罪則與前揭本院認定有罪之
    犯罪事實，係屬同一犯罪之接續行為，故爰不另為無罪之諭
    知。
丙、不另為無罪諭知之準強盜部分：
一、公訴意旨另以：被告甲○○於竊取乙○○○住宅2 樓神明廳
    金牌得手後，得手後欲離去之際，適為乙○○○發覺而加以
    阻止，甲○○為防護贓物，即當場將乙○○○推倒在地（未
    受有傷害）而實施強暴行為，並旋即逃逸，因認被告此部分
    涉犯刑法第329 條之準強盜罪嫌云云。
二、按刑事訴訟法第161 條已於民國91年2 月8 日修正公布，其
    第1 項規定：檢察官就被告犯罪事實，應負舉證責任，並指
    出證明之方法。因此，檢察官對於起訴之犯罪事實，應負提
    出證據及說服之實質舉證責任。倘其所提出之證據，不足為
    被告有罪之積極證明，或其指出證明之方法，無從說服法院
    以形成被告有罪之心證，基於無罪推定之原則，自應為被告
    無罪判決之諭知，最高法院著有92年台上字第128 號刑事判
    例可資參照。
三、公訴人認被告涉有此部分之犯行，無非係以被害人乙○○○
    警詢及偵查中之指訴為其論據。惟訊據被告甲○○堅決否認
    此部分犯罪事實，辯稱：「我確實沒有推倒乙○○○，他是
    在樓下客廳整理桌子，他不知道我拿走金牌，是後來他上2
    樓發現才金牌不見。」等語。
    經查：
（一）、本件告訴人乙○○○雖於95年4 月17日警詢筆錄中陳稱
        ：95年4 月16日下午約3 時許，甲○○進入我家並開口
        要我借錢，但未說要借多少即說要上廁所，進入廁所他
        並未真正小便只開水後，他就直接衝上2 樓，我說你為
        何上樓，我立即跟隨在後阻止他，但他動作很快，當我
        上到2 樓時就發現甲○○在神明廳竊取神明身上金牌，
        我說你為何在摘取金牌，他說向我借不到錢，所以要摘
        取金牌，他在摘取1 面金牌放入他外套口袋後又再繼續
        摘取第2 尊神明之金牌，我即上前阻止要拉他時被他推
        倒在地，他拿到第2 面金牌後即逃離現場。甲○○是我
        姪子，他稱呼我嬸嬸，他曾向我借2 次錢，我都未借給
        他。當我上前阻止時被甲○○推倒在地沒有受傷，只是
        受到驚嚇而喉嚨沙啞。被搶金牌每面5 台錢，2 塊共1
        兩，損失價值約2 萬餘元。甲○○是以雙手摘取掛在神
        明像上金牌後經我阻止被他推倒在地上而強行搶走等語
        。
（二）、惟證人乙○○○於本院審理中證稱；「當時甲○○說要
        借廁所，就跑到我家樓上，我叫他不要亂動，他就上去
        我家2 樓，下來後就出去，我沒有看到他手上拿金牌，
        當時我人頭暈，不知他有無將我推倒，也不知有無跟他
        發生拉扯，我是甲○○下來後，才半爬上我家2 樓，之
        後發現我家神像上金牌3 塊少2 塊。我想一想認為只有
        他上2 樓，他嫌疑最大，所以我才報警。」
（三）、是本件證人乙○○○上開先後證詞，顯不一致。按證人
        乙○○○在本件案發時為73歲之老人，而被告甲○○為
        50歲之人，2 人在性別、年齡、體力、身材上均有極大
        差距。而證人乙○○○警詢指被告當時是直接衝上2 樓
        行竊，則證人乙○○○，應不至於有隨即也跟上2 樓之
        能力。再者，茍若被告真有將證人乙○○○推倒在地之
        行為，以乙○○○之身體狀況，及年齡所可能形成骨質
        疏鬆之影響，乙○○○當會受有相當之傷勢，然本件證
        人乙○○○卻未受有任何傷害，是本院認為證人乙○○
        ○警詢時之陳述，因受金牌失竊之影響，難免心生憤慨
        ，其所為之指訴，容有誇大之虞，該證詞之真實性顯非
        無疑。再者，除此部分有瑕疵之證人乙○○○之指訴外
        ，又查無其他積極證據可資認定被告有何對於證人乙○
        ○○施強暴之行為，本院本院自難僅憑證人乙○○○片
        面且有瑕疵之警詢證詞，即遽為被告不利之認定，故認
        被告此部分之犯罪無法證明，而不另為無罪諭知。
據上論斷，應依刑事訴訟法第299 條第1 項前段、第300 條，刑
法第2 條第1 項前段、第320 條第1 項、第47條第1 項，判決如
主文。
本案經檢察官朱健福到庭執行職務
中　　華　　民　　國　　96　　年　　4 　　月　　9　　日
            刑事第六庭  審判長法  官  吳基華
                              法  官  王雅苑
                              法  官  林俊良
以上正本證明與原本無異。
如不服本判決，應於判決送達後10日內，向本院提出上訴狀。（
須附繕本）
                              書記官　李雅怡
中　　華　　民　　國　　96　　年　　4 　　月　　9 　　日
┌───────────────────────────────────────────────┐
│附表：                                                                                        │
├──────┬─────────────┬─────────────┬───────┬────┤
│相關變更條文│行為時法（下稱舊法）之內容│裁判時法（下稱新法）之內容│比  較  理  由│備    註│
├──────┼─────────────┼─────────────┼───────┼────┤
│刑法第33條第│罰金：（銀元）1 元以上。  │罰金：新臺幣1000元以上…。│罰金刑之下限，│舊法有利│
│5 款：罰金刑│                          │                          │由銀元10元（亦│        │
│下限變更    │                          │                          │經提高）即新臺│        │
│            │                          │                          │幣30元，提高為│        │
│            │                          │                          │新臺幣1000元  │        │
├──────┼─────────────┴─────────────┴───────┴────┤
│整體比較結果│以舊法為有利                                                                    │
└──────┴────────────────────────────────────────┘
